【裁判字號】    89,上易,68
【裁判日期】    890215
【裁判案由】    竊佔
【裁判全文】
臺灣高等法院臺南分院刑事判決             八十九年度上易字第六八號       Ｃ
      上  訴  人  臺灣臺南地方法院檢察署檢察官
      被      告  丙  ○  ○
右上訴人因被告等竊佔案件，不服臺灣臺南地方法院八十八年度易字第二四九一號中
華民國八十八年十一月二十三日第一審判決（起訴案號：臺灣臺南地方法院檢察署八
十八年度偵字第六０七０、九三六九號），提起上訴，本院判決如左：
      主      文
上訴駁回。
      理      由
一、公訴意旨略以：被告丙○○因積欠中國農民銀行股份有限公司（下稱中國農民銀
    行）債務，經該銀行查封其所有坐落臺南縣永康市○○段二一七之五九六號土地
    暨地上建物，即門牌號碼臺南縣永康市○○路九八六號七樓之二及之五號兩間房
    屋，嗣經拍賣，於民國八十八年三月九日為告訴人丁○○向原審法院民事執行處
    得標。被告丙○○於丁○○標得上開房地後，竟意圖為自己不法之利益，指使與
    其有犯意聯絡之甲○○與乙○○，繼續分別佔有臺南縣永康市○○路九八六號七
    樓之二與之五兩間房屋。並於丁○○請代書前往要求甲○○與乙○○二人搬離時
    ，及丁○○因其二人不願搬離而向原審法院民事執行處聲請點交時，其二人不僅
    仍不願搬離，竟依乙○○之指示，提出每間房屋新臺幣（下同）十五萬元搬遷費
    之要求，以達強佔上開房屋之目的，因認被告甲○○、乙○○、丙○○涉犯刑法
    第三百二十條二項之竊佔罪嫌等語。
二、公訴人認被告丙○○、甲○○、乙○○涉犯前開罪嫌，無非以臺南縣永康市○○
    路九八七號七樓之二號，雖原係被告甲○○住在該處，但查封後，因未繳水電費
    早已斷水斷電，被告甲○○早已未居住該處；而永康市○○路九八七號七樓之五
    號，則為空屋並未有人居住，被告乙○○係於八十八年初始住進該處，故被告甲○○係被告丙○○特地指示其於丁○○點交時，再出面以佔有為由，來阻擾丁○○順利取得該屋；而被告乙○○則係被告丙○○特地請來佔據該屋，以製造問題
    ，致無人敢競標或使該屋成為問題屋。被告乙○○、甲○○於該屋被查封後，本
    即不應再住該處，早該搬遷，豈可等至點交之時，仍要求三個月之期限而不願搬
    離。可知被告等之用意乃在威嚇拍定人丁○○，其竊占犯行已甚明確為主要論據
    。
三、按犯罪事實應依證據認定之，無證據不得推定其犯罪事實，刑事訴訟法第一百五
    十四條定有明文。又按認定不利於被告之事實，須依積極證據，苟積極證據不足
    為不利於被告事實之認定時，即應為有利於被告之認定，更不必有何有利證據，
    最高法院三十年上字第八一六號判例可資參照。
四、訊之被告丙○○、乙○○、甲○○均矢口否認有前開犯行，被告丙○○辯稱：前
    開二間房子係伊同意乙○○、甲○○居住，伊僅係告訴他們二人，該房子查封拍
    賣後要交屋時，向買方要求多少彌補一些云云。被告乙○○辯稱：伊當時因案即
    將入獄執行，女兒無處安身，於八十七年六月十五日，經丙○○同意才搬進前開
    房子居住，丁○○和法院執行人員來時，伊僅告訴他多少彌補一些傢俱和裝潢的
    損失，並沒有說不給十五萬元就不搬云云。被告甲○○辯稱：伊原係丙○○公司
    之員工，經丙○○同意搬進前開房子居住，法院查封時伊已居住該處，丁○○與
    法院執行人員來時，伊僅告訴他讓伊延三個月才搬遷云云。經查：
  (一)前開臺南縣永康市○○路九八七號七樓之二號房屋，原係被告甲○○住在該處，
    但僅偶而來住一次，而同市○○路九八七號七樓之五號房屋，由被告乙○○於八
    十八年初（八十七年六月入獄執行六個月）進住之事實，業據證人蔡加吉即該屋
    之大樓管理員供述在卷（參見偵字第六０七０偵查卷第十六頁），核與被告丙○○供述情節相符，又被告丙○○所有前開二間房屋，經原審法院民事執行處於八
    十六年十二月十三日查封後，嗣經被害人丁○○拍定並於八十八年三月十八日領
    得不動產權利移轉證書等情，業經原審調閱同院民事執行處八十六年度執字第一
    六五六四號執行卷屬實。復按已查封之不動產，以債務人為保管人者，債務人仍
    得為從來之管理或使用；拍賣之不動產，買受人自領得執行法院所發給權利移轉
    證書之日起，取得該不動產所有權，強制執行法第七十八條前段、第九十八條第
    一項分別定有明文，故被告甲○○、乙○○住進前開二屋時，該二屋之所有權仍
    屬被告丙○○所有，縱已查封仍可由其管理或使用，從而被告甲○○、乙○○住
    進前開二屋之始，尚無涉竊佔之餘地。
  (二)次按竊佔罪係行為人主觀上知悉或可得知其所竊佔之不動產，為他人所有或占有
    而決意竊佔，並出於排除他所有權人行使權利之意思，以己力支配他人不動產時
    成立。被告甲○○、乙○○於原審法院民事執行處八十八年四月三十日執行點交
    上開二屋時，僅向丁○○要求延後三個月搬遷，並未提及十五萬元之搬遷費等情
    ，有執行筆錄在卷可佐。且被害人丁○○於偵查中亦供稱：「（乙○○在點交那
    天如何說？）他說要讓他找到房子，他開十五萬元是向代書說的。」（參見偵字
    第六０七０偵查卷第二十一頁）；另於原審審理中供稱：「當時他要求三個月，
    我要求一個月搬，當初並無談過十五萬元之事，後來管理員通知我他二人已搬走
    了。」等語，是被害人丁○○已同意被告甲○○、乙○○延後一個月搬遷，互核
    前揭執行筆錄內未載有被害人丁○○依強制執行法第九十九條第一項規定，請求
    執行人員通知警察協助，解除被告等之占有而點交於己觀之，被害人丁○○顯已
    同意被告等人緩遷之要求，應足認定。況被告甲○○、乙○○亦於同年六、七月
    間遷畢，故被告甲○○、乙○○、丙○○顯無決意竊佔前開二屋，而有排除被害
    人丁○○行使權利之意思，尚難以被告與被害人丁○○間就何時搬遷之表述有所
    出入，遽認被告甲○○、乙○○、丙○○成立竊佔罪。
  (三)至被告甲○○、乙○○、丙○○向被害人丁○○委任之代書聲稱應付十五萬元始
    願搬離上開二屋乙節，是否成立其他罪名，應由檢察官依法偵辦，併此敘明。
五、綜上所述，本件被告等人所辯無竊佔之犯意，應可採信，此外，復查無其他積極
    證據足以證明被告有前開犯行，原審因予諭知被告三人無罪之判決，經核於法並
    無不合，檢察官上訴意旨，仍執前詞，指摘原判決不當，為無理由，應予駁回。
據上論結，應依刑事訴訟法第三百六十八條，判決如主文。
本案經檢察官曾顯智到庭執行職務。
中    華    民    國      八十九      年      二      月      十五      日
                                  臺灣高等法院臺南分院刑事第二庭
                                      審判長法官  游    明    仁
                                            法官  呂    佳    徵
                                            法官  李    文    福
右正本證明與原本無異。
不得上訴。
              法院書記官  徐    瑞    清
中    華    民    國      八十九      年      二      月     十六       日


司法院資訊處製作；財團法人民間司法改革基金會備份。
